最　高　行　政　法　院　判　決
　　　　　　　　　　　　　　　　　　 94年度判字第01967號
上　訴　人　興固企業股份有限公司
代　表　人　甲○○
訴訟代理人　潘正芬律師
複 代 理人　陳修君律師
被 上訴 人　臺北市稅捐稽徵處
代　表　人　乙○○
上列當事人間因稅捐稽徵法事件，上訴人對於中華民國93年7月
19日臺北高等行政法院92年度訴字第1444號判決，提起上訴，本
院判決如下：
　　主  文
上訴駁回。
上訴審訴訟費用由上訴人負擔。
　　理  由
一、本件上訴人在原審起訴意旨略以：上訴人原欠繳應納稅捐計
    新臺幣（下同）661萬1,674元，經被上訴人所屬大安分處依
    稅捐稽徵法第24條第1項規定，以民國（下同）91年11月21
    日北市稽大安乙字第09191322800號函請臺北市大安地政事
    務所，就上訴人所有房屋（臺北市○○區○○路4段225號3
    樓、6樓、7樓），禁止上訴人為移轉或設定他項權利，並以
    同日期之北市稽大安乙字第09191322801號函通知上訴人。
    嗣該分處以上開欠繳應納稅捐係屬誤植，分別以91年12月26
    日北市稽大安乙字第09191425400號函及同日期之北市稽大
    安乙字第09191425500號函通知上訴人及臺北市大安地政事
    務所，將系爭欠繳應納稅捐更正為「106萬2,761元」。上訴
    人不服，循序提起本件行政訴訟。按稅捐保全處分應以納稅
    義務人有欠繳應納稅捐，且以該範圍為限，為其要件，然查
    原處分，不僅未標明上訴人確實所欠繳應納稅捐明細，同時
    亦未究明該保全處分是否與應繳稅捐數額是否相當，即率爾
    限制上訴人所有不動產之移轉或設定，顯屬違法。為此請判
    決將訴願決定及原處分均撤銷等語。
二、被上訴人則以：查為稅捐保全，在系爭欠繳稅捐未繳清前，
    被上訴人所屬大安分處就其新增欠稅，函請臺北市大安區地
    政事務所就上訴人所有坐落臺北市○○路○段225號3樓、6樓
    、7樓房屋為不得移轉或設定他項權利處分，於法並無違誤
    。且依財政部70年8月25日臺財稅第37059號函釋，稅捐於確
    定後移送法院強制執行欠稅人之房地進行拍賣時，其拍賣之
    價格，未必等於土地之公告現值或房屋之評定價格，從而稅
    捐稽徵法第24條第1項所稱「相當於應繳稅捐數額之財產」
    ，自不必以土地公告現值或房屋評定價格為準，故對於欠稅
    人已設定抵押權之不動產，仍可酌情為禁止處分之保全程序
    。本件系爭禁止處分臺北市○○區○○路4段225號3樓、6樓
    、7樓房屋之評定現值分別為589萬600元，622萬3,700元及
    622萬3,700元，合計為1,833萬8,000元，雖超過上訴人欠繳
    應納稅捐之數額106萬2,761元；惟依臺北市大安地政事務所
    91年11月25日北市大地一字第09131491500號函及北市地籍
    地價地籍圖資料電傳服務系統等資料，系爭禁止處分之房屋
    及相對應之基地（仁愛段3小段684、684-1地號）已先後設
    定3筆抵押權，其設定權利金額本金最高限額抵押權分別為
    4,500萬元，5,000萬元及1億8,000萬元，合計為2億7,500
    萬元，已超過土地公告現值（8,322萬7,149元，持分：17
    .5%）或房屋評定價格（1,833萬8,000元），被上訴人為確
    保稅捐之徵起，依法自得對系爭房屋為禁止處分之保全程序
    等語，資為抗辯。
三、原審斟酌全辯論意旨及調查證據結果，以：按稅捐稽徵法第
    24條第1項規定：「納稅義務人欠繳應納稅捐者，稅捐稽徵
    機關得就納稅義務人相當於應繳稅捐數額之財產，通知有關
    機關，不得為移轉或設定他項權利．．．。」同法第49條前
    段規定：「滯納金、利息、滯報金、怠報金、短估金及罰鍰
    等，除本法另有規定者外，準用本法有關稅捐之規定。」另
    財政部65年12月31日臺財稅第38474號函釋：「稅捐稽徵法
    第24條規定，旨在稅捐之保全，故該條第1項所稱『納稅義
    務人欠繳應納稅捐者』一語，係指依法應由納稅義務人繳納
    之稅捐，未於規定期限內繳納者之謂。」70年8月25日臺財
    稅第37059號函釋：「查稅捐於確定後移送法院強制執行欠
    稅人之房地進行拍賣時，其拍賣之價格，未必等於土地之公
    告現值或房屋之評定價格，從而稅捐稽徵法第24條第1項所
    稱『相當於應繳稅捐數額之財產』，自不必以土地公告現值
    或房屋評定價格為準，故對於欠稅人已設定抵押權之不動產
    ，其所擔保之債權縱已超過土地公告現值或房屋評定價格，
    未必即無保全之實益，稽徵機關對此等不動產，仍可酌情為
    禁止處分之保全程序。．．．」上開函釋係就稅捐稽徵法第
    24條第1項有關之細節性、技術性事項；本於稅務主管機關
    職權而發布之命令，與稅捐稽徵法第24條第1項之意旨並不
    相違，為法之所許，自得予以援用。查本件被上訴人所屬大
    安分處原以上訴人欠繳應納稅捐計661萬1,674元為稅捐保全
    之欠繳應納稅捐，復經該分處查證其中275萬2,611元前經被
    上訴人所屬中南分處以91年9月21日北稽中南乙字第0919090
    3300號函辦理禁止處分登記；另279萬2,612元前經被上訴人
    所屬大安分處以88年11月1日北市稽大安創字第8891267800
    號函辦理禁止處分登記；大安分處乃分別以91年12月26日北
    市稽大安乙字第09191425400號函及同日期之北市稽大安乙
    字第09191425500號函通知上訴人及臺北市大安地政事務所
    ，將系爭欠繳應納稅捐更正為「106萬2,761元」在案。此有
    被上訴人之欠稅總歸戶查詢、限制欠稅人或違章人財產移轉
    登記簿及歸戶財產查詢清單等資料附卷可稽，為上訴人所不
    爭執，堪認為實。系爭禁止處分臺北市○○區○○路4段225
    號3樓、6樓、7樓房屋之評定現值合計為1,833萬8,000元，
    雖超過上訴人欠繳應納稅捐數額106萬2,761元；惟系爭禁止
    處分之房屋及相對應之基地（土地：仁愛段3小段684、684
    -1地號）已先後設定3筆抵押權，其設定權利金額本金最高
    限額抵押權合計為2億7,500萬元，已超過土地公告現值（
    8,322萬7,149元，持分：17.5%）及房屋評定價格（1,833萬
    8,000元），亦為上訴人所不爭執。被上訴人為確保稅捐之
    徵收，依法自得對系爭房屋為禁止處分之保全程序。是被上
    訴人就上訴人上開不動產予以禁止處分，揆諸上開財政部70
    年8月25日台財稅第37059號函示之意旨，自屬依法有據。又
    因被上訴人所屬大安分處業已更正本件稅捐保全之欠繳應納
    稅捐，並分別通知上訴人及臺北市大安地政事務所，是上訴
    人主張，曾於91年度經被上訴人所屬中南分處限制移轉或設
    定所有之不動產及動產，當時欠繳應納稅捐為275萬2,611元
    ，被上訴人並未查明是否重複乙節，並不可採。上訴人又謂
    原處分未標明確實所欠繳應納稅捐明細，率爾限制上訴人所
    有不動產之移轉或設定乙節，容有誤會。綜上所述，原處分
    依法並無不合，訴願決定遞予駁回，亦無違誤。上訴人訴請
    撤銷原處分及訴願決定，為無理由，應予駁回。資為其判決
    之論據。
四、本院按：財政部70年8月25日臺財稅第37059號函釋，係就稅
    捐稽徵法第24條第1項有關之細節性、技術性事項；本於稅
    務主管機關職權而發布之命令，與稅捐稽徵法第24條第1項
    之意旨並不相違，為法之所許，自得予以援用。上訴意旨以
    上開函釋顯然逾越稅捐稽徵法第24條第1項之規定，且增加
    法律所無之限制，依憲法第172條規定應屬無效，原判決予
    以適用，顯有適用法規不當之違背法令等語，加以爭執，核
    屬其一己之歧異法律見解，尚難謂原判決有適用法規不當之
    違誤。次按「若欠稅人每筆不動產之公告現值或評定價格，
    均遠超過其應納稅額，而又不能分割處理時，稽徵機關如認
    為確有保全之必要，得選擇較為接近且較具有保全稅捐價值
    之一筆為禁止處分。」固為財政部70年8月25日臺財稅第370
    59號（三）函釋在案，惟上述函釋係就每筆不動產淨值（扣
    除負擔如抵押債務）均超過應納稅額之情形，始有適用之餘
    地，如被禁止處分之不動產每筆均設定抵押權，所負債務已
    超過土地公告現值或房屋評定價格，則僅能適用前揭函釋（
    二）部分，自無從適用該函釋（三）部分。上訴意旨復以原
    判決逕認定被上訴人得就上訴人所有之不動產標示全部予以
    禁止處分，係消極不適用前揭函釋（三）部分之函釋，原判
    決顯有違背法令等語，作為上訴理由，顯屬誤解而無可取。
    綜上，原審斟酌全辯論意旨及調查證據之結果，將原決定及
    原處分均予維持，駁回上訴人之訴，核無違誤。上訴論旨，
    指摘原判決違誤，求予廢棄，難認有理由，應予駁回。
五、據上論結，本件上訴為無理由，爰依行政訴訟法第255條第1
    項、第98條第3項前段，判決如主文。
中　　華　　民　　國　　94　　年　　12　　月　　15　　日
                  第五庭審判長法  官　高　啟　燦
                              法  官　蔡　進　田
                              法  官　黃　璽　君
                              法  官　廖　宏　明
                              法  官　楊  惠  欽
以  上  正  本  證  明  與  原  本  無  異
中　　華　　民　　國　　94　　年　　12　　月　　15　　日
　　　　　　　　　　　　　　　書記官　彭　秀　玲
